【裁判字號】    97,台上,1235
【裁判日期】    970321
【裁判案由】    殺人
【裁判全文】
最高法院刑事判決            九十七年度台上字第一二三五號
上  訴  人  甲○○
上列上訴人因殺人案件，不服台灣高等法院高雄分院中華民國九
十七年一月十五日第二審判決（九十六年度上訴字第二三０八號
，起訴案號：台灣高雄地方法院檢察署九十四年度偵字第一六五
一一、一六六二五、一六八一五、一八０八五、一七七三八、一
九三六九號），提起上訴，本院判決如下：
    主  文
上訴駁回。
    理  由
按刑事訴訟法第三百七十七條規定，上訴於第三審法院，非以判
決違背法令為理由，不得為之。是提起第三審上訴，應以原判決
違背法令為理由，係屬法定要件。如果上訴理由書狀並未依據卷
內訴訟資料，具體指摘原判決不適用何種法則或如何適用不當或
所指摘原判決違法情事，顯與法律規定得為第三審上訴理由之違
法情形，不相適合時，均應認其上訴為違背法律上之程式，予以
駁回。本件原判決認定上訴人甲○○有原判決事實欄所載犯行，
係依憑上訴人於原審及第一審審理時之自白；證人即同案被告呂
晉誠、李志偉、劉永輝、徐世旺、何奇蒼、潘玉潔、陳宥瑋、曾
昱禕、陳逸翰、陳品達、吳誌強、許家倫、李冠璋、陳嘉慧、楊
雅婷，及證人劉富聰、林雨村、周泰翊等人分別於警詢或偵查、
第一審；證人即現場蒐證警員王豐珍及陳貞顯於第一審之證詞，
暨高雄市立聯合醫院診斷證明書、台灣高雄地方法院檢察署相驗
屍體證明書、高雄市政府警察局刑事鑑驗中心現場勘察報告、現
場照片、飆車現場蒐證監視錄影光碟翻拍照片、高雄市政府警察
局三民第一分局民國九十五年二月十七日函暨執行防制危險駕車
專案勤務蒐證報告、法務部法醫研究所（九四）醫鑑字第一三０
二號鑑定書等證據，因而撤銷第一審之科刑判決，改判仍論處上
訴人殺人（累犯）罪刑（有期徒刑十二年）。已敘明所憑之證據
及認定之理由。從形式上觀察，原判決並無所謂違背法令之情形
存在。上訴意旨略稱：原審判決撤銷第一審判決後，未見有對應
執行刑之論述，主文記載與理由並不一致；又原判決認定上訴人
迄今僅賠償被害人家屬新台幣（下同）五千元，實則上訴人共有
匯款三次，共計一萬一千元，有匯款收據在卷可稽，原判決有未
依證據認定事實之違背法令；另原判決就上訴人究係直接故意抑
或間接故意而殺人未予論述，亦有判決理由矛盾之違背法令云云
。經查：按證據之取捨及證據證明力如何，均屬事實審法院得自
由裁量、判斷之職權，苟其此項裁量、判斷，並不悖乎通常一般
之人日常生活經驗之定則或論理法則，又於判決內論敘其何以作
此判斷之心證理由者，即不得任意指摘其為違法，據為提起第三
審上訴之合法理由。本件原判決已敘明，上訴人所持之黑色鐵棍
刀為鐵製、堅硬、刀尖銳利之凶器，僅刀身長度即約五十公分，
持以猛力刺擊人體要害，足以奪人生命致人死亡，乃眾所周知之
事，而人之左側胸部為人體重要器官部位所在，乃要害之處，上
訴人為智識能力正常之成年人，不能諉為不知，復就卷附被害人
馬行雲之醫院診斷證明書所載受傷情形以觀，其係受有主動脈下
腔靜脈穿刺，造成失血性休克當場死亡，而依前揭法務部法醫研
究所鑑定書所載鑑定結果：被害人馬行雲胸部一處穿刺刀傷，在
左胸第二、三肋骨間，創長約三．一公分，寬０．七公分，穿透
胸壁進入胸腔等情，顯見被害人馬行雲所受傷勢嚴重，衡諸常理
，一般人皆知持上開黑色鐵棍刀朝人體該重要部位刺擊，將發生
死亡之結果，而此既為上訴人所知悉，猶執意持之刺擊，上訴人
具有殺人之故意，至為灼然等情。經核與證據法則並無違背。次
查，上訴人所稱賠償被害人家屬之金額，依卷附匯款收據影本所
示僅為五千元，上訴人雖另提出之掛號郵件回執，惟其上並無金
額之記載；又本件上訴人所侵害者，乃殺人重罪，係侵害人之生
命法益，縱上訴意旨所稱已賠償之金額屬實，與其所侵害而無可
回復之生命法益，兩者顯然無可比擬，顯非適法之上訴第三審理
由。末查，數罪併罰，有二裁判以上者，依刑法第五十一條之規
定，定其應執行之刑。又依刑法第五十三條應依刑法第五十一條
第五款至第七款之規定，定其應執行之刑者，由該案犯罪事實最
後判決之法院之檢察官，聲請該法院裁定之。刑法第五十三條、
刑事訴訟法第四百七十七條分別定有明文。上訴人所犯公共危險
部分，業經第一審判刑確定，本件判決確定後，檢察官自當依上
述規定，聲請法院以裁定定其應執行之刑。以此爭執，顯非依據
卷內訴訟資料具體指摘之適法上訴第三審理由。原判決綜合各種
相關證據，認定上訴人有本件犯行，就案內有關證據，本於調查
所得心證，分別定其取捨而為事實上之判斷，均已於理由內詳加
說明。並無上訴意旨所指之違背法令。上訴意旨，無非係對事實
審法院採證認事之職權行使及原審已調查、理由已說明或與本件
犯罪構成要件無關之事項，徒憑己見漫事爭執，衡以上述說明，
應認其上訴均為違背法律上之程式，予以駁回。
據上論結，應依刑事訴訟法第三百九十五條前段，判決如主文。
中    華    民    國  九十七  年    三    月  二十一  日
                      最高法院刑事第七庭
                          審判長法官  洪  清  江
                                法官  石  木  欽
                                法官  韓  金  秀
                                法官  陳  晴  教
                                法官  李  錦  樑
      本件正本證明與原本無異
                                      書  記  官
中    華    民    國  九十七  年    四    月    七    日
                                                Ａ


司法院資訊處製作；財團法人民間司法改革基金會備份。
